臺灣新竹地方法院刑事判決　　　　　 100年度審交訴字第53號
公　訴　人　臺灣新竹地方法院檢察署檢察官
被　　　告　鍾振榮
上列被告因公共危險等案件，經檢察官提起公訴（100 年度偵字
第4760號），本院合議庭裁定適用簡式審判程序，判決如下：
    主  文
鍾振榮犯不能安全駕駛動力交通工具罪，處罰金新臺幣拾萬元，
如易服勞役，以新臺幣壹仟元折算壹日。又犯過失致人於死罪，
處有期徒刑陸月，如易科罰金，以新臺幣壹仟元折算壹日。又犯
肇事致人死亡逃逸罪，處有期徒刑陸月，如易科罰金，以新臺幣
壹仟元折算壹日。有期徒刑部分應執行有期徒刑拾月，如易科罰
金，以新臺幣壹仟元折算壹日。
    事實及理由
壹、構成犯罪事實：
一、鍾振榮明知服用酒類或其他相類之物後，將使其駕駛車輛時
    之注意力減低、反應能力變慢而危及其他用路人之行車往來
    安全，竟於民國100 年5 月6 日下午4 時30分許起至同日晚
    上8 時許止，在新竹縣湖口鄉○○路上之「品香小吃店」內
    飲酒後，已達不能安全駕駛動力交通工具之程度，竟仍於同
    日晚上9 時許自上址，駕駛車號3966─VU號之自用小客車欲
    返回新竹縣竹北市之租屋處。嗣於同日晚上9 時40分許，途
    經新竹縣湖口鄉○○路○ 段429 號前（臺一線南下59.4公里
    處）時，原應注意車前狀況，並隨時採取必要之安全措施，
    且依當時夜間有照明、路面無缺陷、無障礙物、視距良好等
    情，亦無不能注意之情形下，竟因酒醉注意力變差，控制力
    減弱，且因手機掉落右前座（即副駕駛座）下方底盤，而輕
    率側身彎腰撿拾手機，疏未注意車前狀況，適有行人陳在欽
    在該處路段行進中，遂遭鍾振榮所駕駛之自用小客車直接撞
    擊，致陳在欽遭撞離現場數公尺外，經緊急送醫急救後，仍
    因頭部及胸部鈍力損傷，不治死亡。詎鍾振榮肇事後，明知
    汽車駕駛人，駕駛汽車肇事致人受傷或死亡，應即採取救護
    或其他必要措施，並向警察機關報告，不得駛離，竟另行基
    於肇事逃逸的犯罪意思，未下車察看而逕自駕車逃逸。嗣經
    陳在欽之友人周德勇、呂理賢在旁見狀，隨即由周德勇駕車
    ，至新竹縣新豐鄉○○路仰德高中前將鍾振榮攔下，並報警
    處理，而經到場處理事故之員警於同日晚上10時16分許對鍾
    振榮施以呼氣中酒精濃度測試，測得呼氣酒精濃度達0.93MG
    /L，始悉上情。
二、案經臺灣新竹地方法院檢察署檢察官據報相驗後自動檢舉簽
    分及新竹縣政府警察局竹北分局報告後偵查起訴。
貳、程序方面：
    本件被告鍾振榮所犯不能安全駕駛動力交通工具罪、過失致
    人於死罪及肇事致人死亡逃逸罪，均非死刑、無期徒刑、最
    輕本刑為3 年以上有期徒刑之罪，或高等法院管轄第一審之
    案件，被告於本院準備程序進行中，就被訴事實為有罪之陳
    述，經本院合議庭認合於刑事訴訟法第273 條之1 第1 項之
    規定，裁定進行簡式審判程序，此合先敘明。
、認定犯罪事實所根據的證據及理由：
一、被告鍾振榮於警局詢問時、檢察官偵查中之供述及本院準備
    程序及簡式審判程序訊問時之自白（見100 年度相字第316
    號卷【下稱第316 號卷】第7 至10頁、第43至44頁、本院卷
    第15至16頁、第18至19頁）。
二、證人即被害人陳在欽之妻彭妤榛於警詢、偵查中及本院準備
    程序及簡式審判程序訊問時之證述（見第316 號卷第16至18
    頁、第40至41頁、本院卷第15至16頁、第18至19頁）。
三、證人周德勇、呂理賢於警詢之證述（見第316 號卷第11至13
    頁、第14至15頁）。
四、新竹縣政府警察局竹北分局道路交通事故當事人酒精測定紀
    錄表、刑法第185 條之3 案件觀察紀錄表及汽車駕駛人酒後
    生理協調平衡檢測紀錄表各1 紙（見第316 號卷第19至21頁
    ）。
五、道路交通事故現場圖、道路交通事故調查報告表(一)(二)各1 份
    、新竹縣政府警察局舉發違反道路交通管理事件通知單影本
    2 紙、現場蒐證照片16張及監視器翻拍照片4 張（見第316
    號卷第23至36頁、100 年度偵字第4760號卷第30至31頁）。
六、天主教仁慈醫療財團法人仁慈醫院生化檢驗報告及診斷證明
    書、臺灣新竹地方法院檢察署相驗屍體證明書、勘驗筆錄、
    法醫檢驗報告書各1 份及相驗照片15張（見第316 號卷第37
    至38頁、第39至45頁、第47至63頁）。
肆、論罪科刑的理由：
一、查本件被告鍾振榮駕駛自用小客車肇事為警查獲，經警檢測
    其呼氣酒精濃度達0.93MG/L，有新竹縣政府警察局竹北分局
    道路交通事故當事人酒精測定紀錄表在卷可證（見第316 號
    卷第19頁），參酌國外認定標準，對於酒精濃度呼氣已達0.
    85MG/L以上，肇事率為一般正常人之50倍，且呈現視線搖晃
    、駕駛人已進入恍惚狀態，判斷及理解與事實不符、駕駛不
    穩定等情（見臺灣高等法院檢察署88年11月彙編之刑法第18
    5 條之3 酒後駕車「不能安全駕駛」認定標準之相關論文資
    料第25頁、第49頁文獻）以觀，則就本件之呼氣酒精濃度測
    試結果判斷，以及被告確因酒後駕車而追撞被害人陳在欽肇
    事之客觀情狀，應認被告已達不能安全駕駛之程度。
二、論罪：
（一）被告鍾振榮所為係犯刑法第185 條之3 不能安全駕駛動力
      交通工具罪、同法第276 條第1 項之過失致人於死罪及同
      法第184 條之4 之肇事致人死亡逃逸罪。
（二）刑罰加重事由（道路交通管理處罰條例）：按汽車駕駛人
      ，無駕駛執照駕車、酒醉駕車、吸食毒品或迷幻藥駕車、
      行駛人行道或行經行人穿越道不依規定讓行人優先通行，
      因而致人受傷或死亡，依法應負刑事責任者，加重其刑至
      2 分之1 ，道路交通管理處罰條例第86條第1 項定有明文
      。被告鍾振榮於酒後駕駛自用小客車而追撞被害人陳在欽
      等情，有證人周德勇及呂理賢於偵查中之證述、新竹縣政
      府警察局竹北分局道路交通事故當事人酒精測定紀錄表1
      紙、新竹縣政府警察局舉發違反道路交通管理事件通知單
      影本1 份及事故現場蒐證照片16張在卷可查，並經被告供
      明在卷，是其因而致被害人陳在欽死亡，係依法應負過失
      致死罪刑事責任者，即應予加重其刑至2 分之1 。
（三）數罪併罰：被告所犯上開3 罪間，犯意各別、行為互殊，
      罪名亦不相同，應予以分別論罪，合併處罰之。
三、科刑：審酌被告服用酒類不能安全駕駛動力交通工具之情形
    下，呼氣酒精濃度達0.93MG/L，仍貿然駕駛自用小客車上路
    ，嚴重危及道路交通安全，缺乏尊重其他用路人生命、財產
    安全之觀念，並於行經上開肇事路段時，未適切注意車前狀
    況，而追撞被害人陳在欽，致被害人喪失生命，其過失程度
    非輕，所造成之損害極為重大且無法彌補，且肇事後未採取
    即時之救護作為，卻逃離現場，罔顧受傷者生命安全，本不
    可輕饒，然考量被告事後已與被害人家屬以新臺幣430 萬元
    （不含強制汽車責任險理賠金）達成民事和解，有新竹縣湖
    口鄉調解委員會100 年民調字第77號調解書1 份（見本院卷
    第20頁），以及被告犯後於本院訊問時坦白承認犯行，態度
    良好，深具悔意等一切情狀，分別量處如主文所示之刑，並
    針對有期徒刑部分定其應執行刑，及諭知罰金如易服勞役、
    有期徒刑如易科罰金之折算標準，以示懲儆。
伍、適用法律依據：
一、程序法方面：刑事訴訟法第273 條之1 第1 項、第299 條第
    1 項前段。
二、實體法方面：道路交通管理處罰條例第86條第1 項，刑法第
    185 條之3 、第276 條第1 項、第185 條之4 、第41條第1
    項前段、第8 項、第42條第3 項前段、第51條第5 款，刑法
    施行法第1 條之1 第1 項、第2 項前段，判決如主文。
本案經檢察官洪期榮到庭執行職務。
中    華    民    國   100    年    10    月    7     日
                        刑事第九庭法  官  邱忠義
以上正本證明與原本無異。
如不服本判決，應於判決送達後10日內向本院提出上訴書狀。上
訴書狀應敘述具體理由，未敘述上訴理由者，應於上訴期間屆滿
後20日內補提理由書狀於本院（均須按他造當事人之人數附繕本
）「切勿逕送上級法院」。
中    華    民    國   100    年    10    月    7     日
                                  書記官  劉依緹
附錄本案論罪科刑實體法條全文：
＊刑法第185 條之3 ：
服用毒品、麻醉藥品、酒類或其他相類之物，不能安全駕駛動力
交通工具而駕駛者，處1 年以下有期徒刑、拘役或科或併科15萬
元以下罰金。
＊刑法第276 條：
因過失致人於死者，處2 年以下有期徒刑、拘役或2,000 元以下
罰金。
從事業務之人，因業務上之過失犯前項之罪者，處5 年以下有期
徒刑或拘役，得併科3,000 元以下罰金。（罰金之貨幣單位改為
新臺幣，並提高為30倍）
＊刑法第185 條之4 ：
駕駛動力交通工具肇事，致人死傷而逃逸者，處6 月以上5 年以
下有期徒刑。